臺灣高等法院花蓮分院民事判決　　　　　 100年度上字第27號
上　訴　人　萬善廟
法定代理人　曾盛華　　 同上
訴訟代理人　林政雄律師
複　代理人　林威良律師
被 上 訴人　羅時豐
上列當事人間請求返還不當得利事件，上訴人對於中華民國100
年4月22日臺灣花蓮地方法院99年度訴更字第1號第一審判決提起
上訴，本院於100年8月31日言詞辯論終結，判決如下：
    主  文
上訴駁回。
第二審訴訟費用由上訴人負擔。
    事 實 與 理 由
一、上訴人起訴主張：
  (一)被上訴人之父羅文鑾於民國35年間以其所有土地三分三厘 (
    換算為3,195平方公尺)之土地(下稱系爭土地)贈與上訴人，
    於60年10月7日登記為上訴人所有，地號為吉安鄉○○段681
    號，登記面積2,794平方公尺，於84年間辦理地籍圖重測後
    變更為仁和段134地號，登記面積為2894.35平方公尺，均未
    超過羅文鑾35年間贈與之面積。斯時訴外人賴意正擔任上訴
    人之第8屆總幹事，明知羅文鑾贈與之土地面積已超過上訴
    人登記之面積，不應對被上訴人另外補償，竟違背其應忠實
    對上訴人盡管理職務之責任，以土地重劃後補償土地價款之
    名義，分別於84年2月13日、8月11日給付被上訴人新台幣(
    下同)2,000,000元及1,078,000元土地補償費（以下簡稱系
    爭款項）。查84年土地重測後上訴人之土地面積固有增加，
    惟並未逾被上訴人之父贈與之範圍，被上訴人縱因重測致其
    所有同段129地號之土地面積減少，亦不得向上訴人請求補
    償。故被上訴人收受上述款項係無法律上原因而受利益，並
    致上訴人受有損害，上訴人請得請求被上訴人如數返還。
  (二)被上訴人之父羅文鑾於35年間以其所有土地三分三厘（換算
    為3,195平方公尺）之土地贈與上訴人，此事實有上訴人第
    八屆第二次及第三次管理監察委員聯席會會議紀錄中所提「
    籌畫廟地購置案」內容可證：
    1.依上訴人第八屆第二次管理監察委員聯席會會議第五案、
      同屆第三次管理監察委員聯席會會議第二案均為「籌畫廟
      地購置案」，說明：「羅顧問時豐（即被上訴人）于八十
      二年七月二十日下午五時與賴意正委員會商提起解決廟地
      之事，地主羅顧問說待政府辦重劃後扣除其父親羅老先生
      文鑾贈與本廟三分三厘地外之地全部以公定價格讓售本廟
      辦理移轉登記。但有關廟使用地稅金由本會補還。為此本
      廟建設全部停辦籌款購地」。
    2.被上訴人業已於82年3月25日列為上訴人新加入信徒名冊
      ，並於82年4月27日第八屆第一次管理監督委員會聯席會
      中經臨時動議及大會同意聘請被上訴人為上訴人管理委員
      會顧問，更於83年7月10日同屆第三次管理監督委員會聯
      席會頒發顧問聘書，由被上訴人所親領。被上訴人既已為
      上訴人之信徒成員，又經聘為顧問，足見當時已得參與上
      訴人管理監督委員會之討論，並表示意見。
    3.由上開會議紀錄內容可知，上訴人所同意之「籌畫廟地購
      置案」乃「扣除其父親羅老先生文鑾贈與本廟三分三厘地
      外之地全部以公定價格讓售本廟辦理移轉登記」。此提案
      雖於第二次管理監察委員會中因被上訴人未出席而留待下
      次會中討論，但第三次管理監察委員聯席會中，被上訴人
      時任管理委員會顧問並已出席（參本次會議簽到簿，上證
      三之二），自得於會議上參與討論、發言表示意見，且就
      當時之會議紀錄內容觀之，顯見其當場即已承認並與上訴
      人間就此議案之內容達成合致。換言之，被上訴人已承認
      當時其父親羅文鑾確有贈與上訴人三分三厘地之事實存在
      ，並且同意倘日後有土地讓售上訴人辦理移轉登記之情形
      ，亦以「其父親羅文鑾先生贈與本廟三分三厘地外之地」
      為限，按此約定，被上訴人即已同意倘在三分三厘地之範
      圍內，自仍屬其父親贈與上訴人之約定內，即無就該部分
      請求上訴人為價購或補償之餘地。
  (三)上訴人與被上訴人間於69年間曾成立類似土地交換之協議，
    上訴人並業已完成移轉土地所有權之義務，再支付被上訴人
    系爭3,078,000元即無法律上原因：
    1.吉安鄉○○段681地號於68年間分割出南埔段681-1及681-
      2地號土地，經84年6月12日重測後變更為仁和段130地號
      及131地號，上開南埔段681-1及681-2地號土地並於69年
      間移轉所有權登記予上訴人，有上開土地之異動索引可參
      。
    2.再以上開南埔段681-1及681-2地號土地於68年間分割時之
      分割界線與相對位置，此二筆土地之左側邊界切齊，且如
      此分割後仍維持朝左開口之凹字形狀態，顯示採此分割界
      線與相對位置應有其特殊原因。再參照仁和段134地號土
      地（即重測前南埔段681地號土地）84年6月12日土地所有
      權狀之地段圖，其顯示仁和段130地號及131地號土地左側
      邊界，係沿68年間分割界線及位置上下延伸，經此對照，
      68年間之土地分割顯然係當時雙方基於以此線作為彼此土
      地劃分之意思所為。
    3.是以，68年間土地分割之分割界線及相對位置，顯示當時
      雙方基於以此線作為彼此土地劃分之意思，又分割後之二
      筆土地與地籍圖中斜線部分面積大小相去不遠，應可推知
      當時上訴人即以此方法分割出南埔段681-1及681-2地號二
      筆土地，讓與給被上訴人，並換得斜線部分大小類似之土
      地部分。倘若當年無此劃分互換之意思，則68年間採取此
      種分割界線及相對位置，且雙方以此切割之土地部分大小
      類似之情形，似難以合理解釋。
    4.被上訴人主張其於68年至70年間尚在日本攻讀研究所，惟
      無法證明被上訴人於此段期間中途不會回臺灣。另82年3
      月25日會議紀錄有提到萬善廟就羅文鑾捐贈土地製作感謝
      紀念碑，之前經破壞後被尋獲，可證當時就有製作碑文，
      故不是被上訴人主張事後製作的。
  (四)被上訴人取得系爭3,078,000元應無法律上之原因：
    1.上訴人分割出南埔段681-1及681-2地號二筆土地，並讓與
      給被上訴人，以換得斜線部分大小類似之土地部分，則被
      上訴人復自上訴人處受領系爭3,078,000元即為重複受領
      ，應無法律上原因。
    2.退萬步言，若鈞院認定上訴人及被上訴人間並未有成立過
      上訴人所主張之類似土地交換協議，被上訴人受領系爭3,
      078,000元仍為無法律上之原因，其理由：
      (1)被上訴人之父羅文鑾曾於35年間以其所有土地三分三厘
        之土地贈與上訴人之事實，已經被上訴人承認，並且同
        意倘日後有土地讓售上訴人辦理移轉登記之情形，亦以
        其父親羅文鑾先生贈給本廟三分三厘地外之部分為限，
        已如前述。從而，上訴人所有仁和段134地號土地因地
        籍圖重測（請參地院卷（99年度訴字第166號）第7頁）
        而面積更正為2,894.35平方公尺，仍在三分三厘（即
        3,195平方公尺）之範圍內，未超過當初贈與之面積，
        上訴人即無受領系爭3,078,000元之法律上原因。
      (2)又被上訴人所提出之系爭切結書未經上訴人即萬善廟之
        廟方簽章，縱有系爭土地管理人徐松海及上訴人之主任
        委員吳仕昌簽蓋私章，亦難認為上訴人之意思表示。況
        且系爭切結書之內容，亦與上訴人上述第八屆第三次管
        理監察委員聯席會議不同，吳仕昌、被上訴人羅時豐均
        有參加，自知此非當時上訴人經決意形成之同意內容，
        自難諉稱不知切結書與決意內容有所不符，而要求上訴
        人受此文件拘束。
      (3)再者，84年間系爭土地僅辦理過「地籍圖重測」，按大
        法官會議釋字第374號解釋及最高法院見解，地籍圖重
        測係將人民原有土地所有權範圍，經測量等方法，將其
        完整反映於地籍圖，無增減人民私權之效力。是以，既
        系爭土地僅在所有權範圍內進行重測，未涉私權變動，
        自無給付系爭3,078,000元與被上訴人之法律上原因：
        按大法官會議釋字第374號解釋：「依土地法第四十
          六條之一至第四十六條之三之規定所為地籍圖重測，
          純為地政機關基於職權提供土地測量技術上之服務，
          將人民原有土地所有權範圍，利用地籍調查及測量等
          方法，將其完整正確反映於地籍圖，初無增減人民私
          權之效力。」有最高法院87年台上字第2531號判決可
          資參照。準此，地籍圖重測乃因土地測量技術經發展
          改良，得以較科學方法更新測量技術和儀器，普收測
          量整理時效，修正實際情況與土地登記簿及地籍圖上
          所載存有不盡相符之誤差，使地籍更趨於正確，重測
          既在土地原範圍之區域內，即無因重測而產生所有權
          移轉之可能。
        經查，系爭土地之土地登記簿於84年間僅有辦理地籍
          圖重測，且為被上訴人所不爭執，按上開大法官會議
          釋字及最高法院判決之意旨，僅係將上訴人原有土地
          所有權範圍，經測量等方法，將其完整反映於地籍圖
          ，並未涉及土地所有權移轉變動，自無上訴人因受讓
          被上訴人部分土地所有權，而有向被上訴人給付3,07
          8,000元之法律上原因。
        綜上各節，上訴人所系爭土地於84年間辦理地籍圖重
          測，係將原有土地所有權範圍，經測量之方法，將其
          完整反映於地籍圖，無增減人民私權之效力。是以，
          既未涉有所有權移轉變動，上訴人自無給付系爭3,07
          8,000元予被上訴人之法律上原因，被上訴人受領上
          開給付即為不當得利，應予返還。
  (五)綜上，被上訴人之父羅文鑾確於35年間以其所有土地三分三
    厘贈與上訴人，上訴人於68年間自系爭土地分割出南埔段68
    1-1及681-2地號二筆土地，並讓與給被上訴人，以換得大小
    類似之土地，則被上訴人復自上訴人處受領系爭3,078,000
    元即為重複受領，應無法律上原因，為不當得利。若鈞院認
    定兩造間並未有成立過上開類似土地交換協議，然系爭切結
    書應無拘束上訴人之效力，且84年間系爭土地僅辦理過地籍
    圖重測，未涉私權變動，自無給付系爭3,078,000元與被上
    訴人之法律上原因。
  (六)並聲明：1.原判決廢棄。2.上開廢棄部分，被上訴人羅時豐
    應給付上訴人萬善廟3,078,000元整，及自起訴狀繕本送達
    翌日起至清償日止，按年息百分之五計算之利息。3.訴訟費
    用由被上訴人負擔。
二、被上訴人答辯略以：
  (一)被上訴人之父贈與上訴人之系爭土地原面積為2,794平方公
    尺，其後於68年間因分割面積減為2,326平方公尺，與被上
    訴人所有同段129地號(重測前為南埔段682-1地號)相鄰且界
    線混雜不齊。84年間重測時，兩造同意將界線混雜處之畸型
    地併入對方土地範圍後重訂土地界址，面積如有增減應互為
    補償。重測後系爭土地面積變更為2,894.35平方公尺，增加
    568.35平方公尺約171坪，被上訴人所有129地號之土地則由
    2,772平方公尺變更為2,141.37平方公尺，減少630.63平方
    公尺。故上訴人開會後決議以每坪18,000元，共計171坪為
    準補償被上訴人。故被上訴人係因兩造間之協議且將129地
    號之部分土地劃歸為上訴人所有，始收取上訴人給付之3,07
    8,000元土地補償金，並非不當得利。
  (二)被上訴人否認與上訴人於69年間有何土地交換契約一事，上
    訴人自需對此一事實提出相關書面證據佐證。況且上訴人稱
    其於68年間即以其所有之土地分割云云，倘上訴人所稱屬實
    ，衡諸經驗論理法則，兩造既尚未於69年間對該土地成立交
    換之協議契約，上訴人何可能預知其土地將於未來得與被上
    訴人為之交換，即事先為之分割，顯有違常理，至為明確。
    再縱如上訴人所稱兩造間於69年間成立土地交換之協議契約
    ，故上訴人方於68年間將土地切割並依此契約完成土地所有
    權移轉義務。惟查，上訴人主張其將南埔段681-1號與681-2
    號所有權移轉與被上訴人云云，然實情則為被上訴人之母於
    69年間經由買賣行為向上訴人購買該兩地號土地，有上訴人
    所提之土地異動索引記載登記原因為買賣等語，可茲佐證。
    準此，被上訴人乃係有償向上訴人購買該土地，是上訴人今
    卻辯稱，係與被上訴人所為之有償買賣行為，因此進而應向
    上訴人為無償贈與之動作，實屬無稽。又上訴人所提示之土
    地登記謄本（即上證一），其土地所有權人為林春圻，非被
    上訴人所有，被上訴人實不知其與自身有何關連性。況68年
    到70年間，被上訴人尚在日本攻讀研究所，何可能在臺與上
    訴人達成協議，故上訴人主張之事實，自無可採。
  (三)另上訴人主張被上訴人之父羅文鑾贈與上訴人三分三厘地，
    上訴人依其所提會議紀錄，認被上訴人默認此一贈與行為。
    惟被上訴人於會議記錄簽到簿之簽名，乃係認定該會議係上
    訴人向被上訴人協商買賣土地事宜，且該文書為私文書，其
    內容所載皆為上訴人自身所述，被上訴人並不知其內容所載
    為何，以此認定被上訴人同意其父贈與上訴人三分三厘地，
    尚乏依據，而被上訴人亦否認其文書之真正。又上訴人主張
    被上訴人父親有為此一贈與行為，上訴人並無證據證明，其
    主張自屬無稽。
  (四)況按上訴人萬善廟乃41年期間方落成，則35年間，上訴人根
    本尚未存在，準此，被上訴人之父子與上訴人之行為，何從
    為之？何得認定係與上訴人間之契約行為？不言可喻。又自
    35年至60年間，上訴人對系爭土地只存有使用權，並無所有
    權，乃係於50年間，被上訴人之母親羅鍾壬妹方才移轉所有
    權與上訴人當時之法定代理人黃逢來名下。且其移轉土地即
    為2,794平方公尺，自始皆無三分三厘地乙事，準此上訴人
    之上開陳述與主張，顯與事實法理不合，並無理由。
  (五)另兩造曾於84年重測前曾於83年9月10日書立切結書，同意
    以彼此仁和段129地號與134地號間土地畸形地於重測後併入
    彼此土地內，面積如有增減應互為補償。此有兩造另於96年
    度偵字第3112號案件中，訴外人賴意正及證人彭玉錦證詞可
    證。故因被上訴人之土地減少，始經上訴人開會決議補償被
    上訴人3,078,000元，故被上訴人取得該價金，非無理由，
    亦無不法，自無不當得利之情事。末查，本件肇因於上訴人
    因與被上訴人間返還土地及其他糾葛，始提起本訴，如被上
    訴人前有不法，何以多年無人主張，豈會遲延至今上訴人之
    起訴，殊有違常情常理，不足採信。
  (六)並聲明：1.上訴駁回。2.訴訟費用由上訴人負擔。
三、兩造不爭執事項：
  (一)被上訴人之父羅文鑾以其所有吉安鄉○○段681地號（系爭
    土地）贈與上訴人，並且為民國60年10月5日以贈與為原因
    於60年10月7日登記為萬善廟所有。
  (二)系爭土地在民國68年間分割出681-1、681-2二筆土地。
  (三)上訴人於84年2月13日及同年8月11日分別給付被上訴人200
    萬元及1,078,000元土地重劃後補給款。
  (四)84年系爭土地重測後，系爭土地面積由2,326平方公尺變更
    為2,894.35平方公尺，增加568.35平方公尺，約171坪。
  (五)徐松海是上訴人第七屆主任委員，吳仕昌是上訴人的第八屆
    主任委員。
四、本件爭執之重點為：
  (一)上訴人主張被上訴人之父於35年間贈與三分三厘換算3195平
    方公尺之土地，是否屬實？
  (二)上訴人主張於民國69年間與被上訴人成立類似土地交換協議
    ，是否屬實？上訴人主張681-1、681-2地號土地乃因上開類
    似土地交換協議而移轉所有權與被上訴人，是否屬實？
  (三)上訴人主張因土地重測而增加之568.35平方公尺包括在前開
    69年間類似土地交換協議中被上訴人同意交換之土地範圍內
    ，是否屬實？
  (四)上訴人主張83年9月10日之切結書對上訴人不生效力，是否
    可採？上訴人請求被上訴人返還無法律上原因而取得系爭款
    項有無理由？
五、得心證之理由：
(一)上訴人主張被上訴人之父於35年間贈與三分三厘即3,195平
    方公尺之土地，是否屬實？
  1.上訴人主張被上訴人之父於35年間同意贈與上訴人之系爭土
    地面積三分三厘即3,195平方公尺，84年重測後系爭土地並
    未逾3,195平方公尺，被上訴人竟仍收取系爭款項為不當得
    利等情，為被上訴人所否認，就此有利於上訴人之事實，上
    訴人自應負舉證責任。上訴人雖舉臺灣花蓮地方法院檢察署
    96年度偵字第3112號賴意正、羅時豐被訴侵占一案中警卷所
    附萬善廟照片上載有「民國41年...建、地主：羅文鑾一田
    三分三厘贈敬」之碑文為證，然上開碑文既非被上訴人所為
    ，被上訴人並以其認為寫的不對等語置辯，自不足以上訴人
    自為之上開碑文而認被上訴人之父贈與之系爭土地面積即為
    三分三厘。況且系爭土地於35年間為土地總登記時，其登記
    面積亦僅有2,794平方公尺，有系爭土地登記簿謄本在卷可
    按，顯然與上訴人上開主張內容不符。退步言之，縱認被上
    訴人之父羅文鑾生前欲贈與之土地除系爭土地外尚有其他地
    號之土地，合計面積共三分三厘，亦屬上訴人得否依贈與之
    法律關係及繼承之事實，向羅文鑾之繼承人請求履行移轉其
    他不足部分土地之問題，與被上訴人能否取得系爭款項一事
    ，並無關連。故上訴人此部分主張於法實屬無據，自非可採
    。
  2.上訴人另主張依上訴人82年12月14日第八屆第二次管理監察
    委員會會議紀錄記載：...第五案：被上訴人同意重劃後扣
    除被上訴人之父贈與上訴人三分三厘地外之地全部以公定價
    格讓售上訴人，因地主未到場留下次會議處理，嗣後被上訴
    人參加83年7月10日第三次管理監察委員會時，上開會議內
    容經大會表決通過，故被上訴人已同意在三分三厘地之範圍
    內，無請求上訴人為價購或補償之餘地等語，並提出上開會
    議紀錄及簽到簿為證。被上訴人則以上開會議內容為上訴人
    所自述，被上訴人並不知其內容等語置辯。查上訴人雖提出
    第三次聯席會議簽到簿，惟對於上開第三次會議紀錄內容是
    否經被上訴人簽名確認內容無訛一節，則未舉證以實其說，
    自不得以上訴人上開會議紀錄之記載即認被上訴人已經同意
    在三分三厘地之範圍內不請求價購或補償。況且，縱認被上
    訴人曾經同意在三分三厘地之範圍不請求價購或補償，惟嗣
    後兩造另於83年9月10日簽立切結書，約定系爭土地於重測
    後依土地價格互補等情（詳後述（三）2.之理由），且上訴
    人亦於其現金支出傳票上記載：付羅時豐土地重劃後價款、
    補給款等語，有卷附現金支出傳票影本2紙在卷可按（原審
    99年訴字第166號卷第9、10頁），足認兩造嗣後確已另行達
    成協議取代前開聯席會議之約定，上訴人自不得以先前聯席
    會議紀錄而主張被上訴人嗣後不得再取得系爭款項，此部分
    上訴理由殊無可採。
(二)上訴人主張於69年間與被上訴人成立類似土地交換協議，68
    1-1、681-2地號土地乃因上開類似土地交換協議而移轉所有
    權與被上訴人，上訴人因土地重測而增加之568.35平方公尺
    係因前開69年間類似土地交換協議中被上訴人同意交換之土
    地範圍內、被上訴人重複領取系爭款項，有無理由？
    上訴人主張兩造間成立類似土地交換協議一節，為被上訴人
    所否認，而上訴人於本院亦坦承是以地籍圖的變動及面積作
    推測，並沒有相關資料，可能也問不到是跟何人辦理的，因
    為無法釐清當時約定的內容，所以不能完全確認，才用類似
    的字眼云云（本院卷第80、81頁筆錄），足見上訴人乃憑臆
    測，空言主張兩造間成立類似土地交換協議云云，且對於所
    謂類似土地交換協議之當事人為何人、其具體內容究竟如何
    均無法為具體說明，其此部分主張，實無可取，其主張681-
    1、681-2地號土地係因上開類似土地交換協議而移轉予被上
    訴人、重測增加之568.35平方公尺乃在上開交換協議範圍內
    ，被上訴人重複領取系爭價款云云，洵屬無據，難以採信。
(三)上訴人主張83年9月10日之切結書對上訴人不生效力，是否
    可採？上訴人請求被上訴人返還無法律上原因而取得系爭款
    項，有無理由？
  1.被上訴人抗辯其所有129地號之土地與上訴人所有之系爭土
    地相鄰，於84年間重測前兩筆土地界線混雜呈不規則狀之事
    實，業據其提出舊地籍圖謄本為證；又兩造於84年重測前曾
    於83年9月10日書立切結書，同意將上開二土地間畸型地於
    重測時併入對方土地範圍，面積如有增減時應互為補償，其
    後確依兩造切結重新劃分兩造土地界線，並給付系爭款項予
    被上訴人之事實，亦有被上訴人提出之切結書、土地複丈成
    果圖，以及前述之現金支出傳票在卷足證。又上訴人所有之
    系爭土地於84年重測前其面積為2,326平方公尺，重測後因
    與被上訴人所有129地號調整界址之結果，變更為2,894.35
    平方公尺，增加568.35平方公尺(約171.92坪)；被上訴人所
    有之129地號土地面積則由2,772平方公尺變更為2,141.37平
    方公尺，減少630.63平方公尺等事實，亦有上述二筆土地之
    土地登記謄本、地籍圖謄本、地籍圖重測地籍調查表等在卷
    可佐，亦為兩造所不爭執。另依兩造83年9月10日切結書記
    載：「...三、甲乙兩方地界線混雜不整齊，逕于八十三年
    八月三十日由花蓮縣政府派測量員陳樹勳先生實地地籍圖重
    測結果，兩方洽商同意兩地有奇形之處相讓拼入各地內。四
    、面積與原有地出入時兩願互依照當時政府征收補償地價價
    格互補對方。」綜合上開事證，被上訴人抗辯係因重測後被
    上訴人土地面積減少，上訴人系爭土地面積增加，故上訴人
    同意補償被上訴人系爭款項等情，應屬可採。
  2.上訴人另主張上開切結書未經上訴人萬善廟簽章，縱有系爭
    南埔段681地號土地管理人徐松海及上訴人之主任委員吳仕
    昌簽蓋私章，亦難拘束上訴人云云，惟上開切結書以手寫記
    載：「切結書人：甲方仁里萬善廟：管理人徐松海（並蓋徐
    松海印章）」、「甲方被委託人：第八屆主任委員吳仕昌（
    並蓋吳仕昌印章）」，則上開切結書顯已表明係為上訴人而
    為之意旨，且徐松海於83年間為系爭土地管理者，吳仕昌則
    為上訴人第八屆主任委員，為兩造所不爭，並有系爭土地登
    記簿謄本影本在卷可按，則吳仕昌代表上訴人與被上訴人簽
    立上開切結書，對上訴人已發生效力，不以加蓋上訴人之印
    章為必要（最高法院85年台上字第407號、87年台上字第801
    號判決意旨參照），上訴人主張上開切結書對其不生拘束力
    云云，亦不足取。
(四)上訴意旨另以被上訴人不得以土地重測之結果，請求給付土
    地面積減少之款項云云。然兩造既已有由上訴人補償被上訴
    人土地面積減少部分價款之合意，基於私法契約自由及誠信
    原則，自應予以尊重，上訴人不得於給付後又任意要求返還
    ，且被上訴人取得系爭土地補給款，乃基於兩造間之合意，
    已如前述，上訴人空言主張被上訴人無法律上原因而受利益
    ，請求如數返還云云，自屬無稽。
六、從而，上訴人本於不當得利之法律關係，請求被上訴人給付
    3,078,000元及其法定遲延利息，為無理由，應予駁回。原
    審為上訴人敗訴之判決，並無不合，上訴意旨指摘原判決不
    當，求予廢棄改判，為無理由，應予駁回。
七、此外兩造其餘主張及攻擊防禦方法，均不影響本件判決結果
    ，爰不一一論述。
據上論結，本件上訴為無理由，依民事訴訟法第449條第1項、第
78條，判決如主文。
中    華    民    國   100    年    9     月    16    日
                         審判長法  官  何方興
                               法  官  陳秋錦
                               法  官  林碧玲
以上正本係照原本作成。
如不服本判決，應於收受送達後20日內向本院提出上訴書狀，其
未表明上訴理由者，應於提出上訴後20日內向本院補提理由書狀
（均須按他造當事人之人數附繕本）。上訴時應提出委任律師或
具有律師資格之人之委任狀；委任有律師資格者，另應附具律師
資格證書及釋明委任人與受任人有民事訴訟法第466條之1第l項
但書或第2項（詳附註）所定關係之釋明文書影本。如委任律師
提起上訴者，應一併繳納上訴審裁判費。
附  註：
民事訴訟法第466條之1（第1項、第2項）：
對於第二審判決上訴，上訴人應委任律師為訴訟代理人。但上訴
人或其他法定代理人具有律師資格者，不在此限。
上訴人之配偶、三親等內之血親、二親等內之姻親，或上訴人為
法人、中央或地方機關時，其所屬專任人員具有律師資格並經法
院認為適當者，亦得為第三審訴訟代理人。
中    華    民    國   100    年    9     月    16    日
                               書記官  李閔華